臺灣高等法院花蓮分院刑事判決　　　　100年度上易字第172號
上　訴　人
即　被　告　鍾振華
上列上訴人因詐欺案件，不服臺灣花蓮地方法院100年度易字第
330號中華民國100年10月26日第一審判決（起訴案號：臺灣花蓮
地方法院檢察署100年度偵字第2696、3286號暨移送併案審理案
號：100年度偵字第3701、3708、3709、3710、3711、3712號）
，提起上訴，本院判決如下：
    主  文
上訴駁回。
    事  實
一、按不服地方法院之第一審判決而上訴者，應向管轄第二審之
    高等法院為之；上訴書狀應敘述具體理由，現行刑事訴訟法
    第361條第1項、第2項分別定有明文，此屬法律上應具備之
    程式。又原審法院認為上訴不合法律上之程式或法律上不應
    准許或其上訴權已經喪失者，應以裁定駁回之。第二審法院
    認為上訴有第362條前段之情形者，應以判決駁回之，同法
    第362條、第367條前段亦有規定，亦即上訴未敘述具體理由
    ，而不符上訴之法律上程式者，第二審得不命補正，以判決
    駁回之。所謂上訴書狀應敘述具體理由之「具體理由」，係
    指依據卷內既有訴訟資料或提出新事證，指摘或表明第一審
    判決關於認定事實、適用法律及量刑等足以影響判決本旨，
    有違法或不當之情形而言，例如依憑證據法則具體指出所採
    證據何以不具證據能力，或明確指出所為證據證明力之判斷
    如何違背經驗、論理法則等情，倘僅泛言原判決認定事實錯
    誤、違背法令、量刑失之過重或輕縱，難認已依上揭意旨指
    出具體事由；或形式上雖已指出具體事由，然該事由縱使屬
    實，亦不足以認為原判決有何不當或違法者，例如，對不具
    有調查必要性之證據，法院未依聲請調查亦未說明理由，或
    援用證據不當，但除去該證據仍應為同一事實之認定者，亦
    難謂係具體理由，所為上訴，自屬不符法律上應具備之程式
    （最高法院97年度台上字第892號判決參照）。
二、上訴人即被告（下稱被告）不服原判決，提起上訴，其上訴
    意旨略以：臺灣新聞媒體就詐騙手法相關案件多所報導，社
    會大眾業已多所警覺，而約今年春節2月初時，因陳運亮、
    劉俊豪將不特定被害人個人資料出售予詐騙犯罪集團後（當
    然我也不例外，亦為其中一人），而致生本案，此有臺灣花
    蓮地方法院檢察署仁股100年度他字第710號可參。惟原審判
    決僅提及被害人被行騙事實經過，卻忽略本案被害人多為好
    賭之徒，因彼等心中貪念致其等自身被訛詐，詐騙結果之發
    生尚非上訴人行為所致，伊才是本案之被害人，且當時伊若
    知道會成被害人等之重大損失，伊亦不願為之；至於扣案現
    金22,400元係兄弟姐妹因上訴人車禍骨折之醫藥費及生活費
    ，並非本案贓款，且因恐家中遭竊乃至隨身攜帶鉅款。爰依
    法提起上訴，請求鈞院撤銷原判決或另為無罪判決云云。
三、經查：
  (一)、被告有幫助詐欺犯行之事實，業於原審表示認罪（見原審
      卷第20、28頁），再經原審依法調查各項相關證據，本於
      所得之心證，認被告上開犯行事證明確，而予依法論罪，
      業已敘明其所憑之證據及論斷之理由，於法並無不合。
  (二)、另量刑之輕重，係屬事實審法院得依職權自由裁量之事項
      ，苟於量刑時，已以行為人（即被告）之責任為基礎，並
      斟酌刑法第57條各款所列情狀，而未逾越法定範圍，又未
      濫用其職權，即不得遽指為違法。查本件被害人受訛詐之
      原因為何？並非屬刑法第57條量刑之參考，原判決並加以
      調查認定，並無不妥。且原審於量刑時，已依上揭規定，
      審酌被告提供金融帳戶予詐騙集團使用並事後匯款，實際
      上助長詐騙財產犯罪之風氣，並造成無辜民眾受騙而受有
      金錢損失，應為當今社會詐財事件發生根源之一，不僅擾
      亂金融交易往來秩序，且亦使執法人員難以追查詐騙集團
      成員之真實身分，復參酌其動機、目的、生活狀況、品行
      、智識程度、被害人所受損害之金額，暨被告犯罪後於原
      審審理中尚知坦承犯行之態度等一切情狀，量處有期徒刑
      2月，並諭知易科罰金之折算標準，復就扣案之中華郵政
      股份有限公司鳳林郵局帳號00000000000000002號帳戶之
      存摺1本、花蓮縣鳳榮地區農會帳號00000000000000005號
      帳戶之存摺1本，為被告所有供幫助犯詐欺取財罪所用之
      物，而宣告沒收等情，有原審判決可按，既未逾越法定刑
      度，又無濫用自由裁量權限之情形，所為之量刑亦稱妥適
      ，核無不當或違法之情形。
  (三)、至扣案之現金22,400元，原審認為非被告或詐騙集團成員
      所有，爰不予宣告沒收（見原判決第4頁）。上訴意旨誤
      認原判決諭知沒收，尚有誤會。
  (四)、綜上所述，上訴意旨泛指原審僅提及被害人被行騙事實經
      過，卻忽略本案被害人多為好賭之徒，因彼等心中貪念致
      其等自身被訛詐，詐騙結果之發生尚非上訴人行為所致，
      伊才是本案之被害人等語，並未具體指摘原判決有如何採
      證、認事、用法及量刑等足以影響判決本旨之不當或違法
      之理由，應認其上訴為不合法律上之程式，予以駁回，且
      不經言詞辯論為之。
據上論斷，應依刑事訴訟法第367條前段、第372條，判決如主文
。
中    華    民    國   100    年    11    月    30    日
                    刑事庭審判長法  官  謝志揚
                                法  官  黃玉清
                                法  官  李水源
以上正本證明與原本無異。
本件不得上訴。
中    華    民    國   100    年    11    月    30    日
                                書記官  陳有信